臺灣臺中地方法院民事判決　九十二年度訴字第二一七三號
　　原　　　告　丁○○
　　訴訟代理人　丙○○
　　被　　　告　財政部臺灣省中區國稅局
　　法定代理人　乙○○
　　訴訟代理人　甲○○
　　　　　　　　戊○○
　　　　　　　　己○○
右當事人間請求確認債權存在等事件，本院於中華民國九十三年二月十三日言詞辯論
終結，判決如左：
    主      文
原告之訴及假執行之聲請均駁回。
訴訟費用由原告負擔。
    事      實
甲、原告方面：
一、聲明：求為判決：被告應給付原告自起訴狀繕本送達翌日起至民國九十二年十一
    月二十五日止，以本金新台幣（下同）三百萬元按年息百分之五計算之利息。並
    陳明願供擔保請准宣告假執行。
二、陳述：
（一）本件原告所持有訴外人吳南波所簽發之合計二百九十萬元之本票二紙，經臺灣
      板橋地方法院本票裁定確定，並於九十二年五月十三日依法就吳南波對被告之
      檢舉獎金債權三百萬元（下稱系爭獎金），聲請強制執行（本院九十二年度民
      執善字第一八六九二號），惟因被告否認訴外人吳南波之系爭獎金之債權存在
      並聲明異議，故而無法領取系爭獎金，嗣於九十二年十一月二十五日始給付三
      百萬元予原告，原告因此受有遲延利息之損害。為此爰依法請求被告給付扣押
      及收取命令所及債權額即系爭獎金三百萬元自起訴狀繕本送達翌日起至九十二
      年十一月二十五日止，按年息百分之五計算之遲延利息。
（二）系爭獎金債權，係訴外人吳南波檢舉訴外人李紹明逃漏所得稅案之債權，且李
      紹明經檢舉當時即繳納擔保金並提起行政訴訟。該件行政訴訟並於九十年十二
      月十九日經最高行政法院九十一年裁字第一四八○號裁定駁回上訴確定。而李
      紹明逃漏稅案件裁罰既於九十年十二月十九日已確定，李紹明所繳交之擔保金
      復為被告所保管，被告即應辦理擔保金抵繳稅捐作業，並發給訴外人吳南波檢
      舉獎金，顯見被告於收到本件九十二年度民執善字第一八六九二號執行命令時
      ，已負給付責任，被告拒絕給付，自應負遲延責任。
三、證據：提出本院九十二年度民執善字第一八六九二號執行命令及通知函、九十二
    年五月三十日聲明異議函及最高行政法院九十一年度裁字第一四八○號裁定各一
    份為證。
乙、被告方面：
一、聲明：求為判決：如主文所示。
二、陳述：
（一）本件原告起訴時為確認債權存在等事件，嗣變更為損害賠償要求給付利息，其
      訴訟標的不同，有違民事訴訟法第二百五十五條規定，不同意原告所為訴之變
      更。
（二）本件被告自始即未否認訴外人吳南波之系爭獎金債權，惟依所得稅法第一百零
      三條第二項、財物罰鍰處理暫行條例及財務罰鍰給獎分配辦法等相關規定，須
      嗣裁罰確定並於收到罰鍰後始得通知原舉發人，限期領取，系爭獎金債權之裁
      罰案件係九十二年五月二十八日始確定，被告方於九十二年七月二十五日就李
      紹明於八十八年所提供之擔保金聲請執行，並於同年八月二十八日依法完成罰
      鍰繳銷程序，是原告於九十二年五月十三日就系爭獎金聲請強制執行時，訴外
      人李紹明尚未依法繳納罰鍰，被告自無法依財務罰鍰給獎分配辦法之規定核發
      系爭獎金。原告以訴外人李紹明所提供之擔保金認係繳納罰鍰，應屬誤會。
（三）又本院九十二年度民執善字第一八六九二號執行命令並未合法送達訴外人吳南
      波，原告因未明該執行命令之效力是否仍有效存在，於九十二年十月二十二日
      函請本院民事執行處告知處理方式，嗣於同年十一月七日經函復可依執行命令
      辦理，被告隨即於同年月二十日函通知原告領取獎金，原告亦於二十五日具領
      完結，是被告對於系爭檢舉獎金之領取，均依法處置，並無遲延給付。
三、證據：提出財政部臺灣省中區國稅局中區國稅法一字第○九二○○六八六四三號
    函、中區國稅法一字第○九二○○七六八○七號函、中區國稅密字第○九○○○
    二五六八一號函、財政部臺灣省中區國稅局臺中市分局中區國稅中市四字第○九
    二○○四三五九○號函、所得稅繳款書、違章案件罰鍰繳款書各一份為證。
丙、本院依職權調取本院九十二年度執善字第一八六九二號、最高行政法院九十年度
    上字第一三一一號、臺中高等行政法院八十九年度訴字第三一三號及九十二年度
    再字第二號卷宗、受刑人吳南波之執行指揮書。
    理      由
一、按訴狀送達後，原告不得將訴變更或追加他訴，但擴張或減縮應受判決事項之聲
    明者，不在此限。民事訴訟法第二百五十五條第一項第三款定有明文。本件原告
    起訴請求判決確認訴外人吳南波對被告系爭獎金債權三百萬元存在，並請求被告
    應給付原告三百萬元，及自起訴狀繕本送達翌日起至清償日止按年息百分之五計
    算之利息。嗣於本院審理中變更為請求被告應給付原告自起訴狀繕本送達翌日起
    至民國九十二年十一月二十五日止，以三百萬元按年息百分之五計算之利息，其
    減縮確認債權存在及本金請求部分，核屬減縮應受判決事項之聲明，揭諸前開規
    定，應予准許，合先敘明
二、原告起訴主張：其持對訴外人吳南波之執行名義，於九十二年五月十三日就吳南
    波對被告之系爭獎金債權聲請強制執行。惟被告聲明異議否認訴外人吳南波之系
    爭獎金之債權存在，拒絕給付原告系爭獎金，遲至九十二年十一月二十五日始給
    付系爭獎金予原告，被告自應負遲延給付之責任。為此爰依法請求被告給付就系
    爭獎金三百萬元自起訴狀繕本送達翌日起至九十二年十一月二十五日止，按年息
    百分之五計算之遲延利息等語。被告則以：被告自始即未否認訴外人吳南波之系
    爭獎金債權，惟訴外人李紹明於八十八年間係提供擔保金免為執行，並非繳納罰
    鍰，系爭獎金債權之裁罰案件係九十二年五月二十八日始確定，被告於九十二年
    七月二十五日始就李紹明八十八年間所提供之擔保金聲請執行，於同年八月二十
    八日方依法完成罰鍰繳銷程序，原告於九十二年五月十三日就系爭獎金聲請強制
    執行時，訴外人李紹明尚未依法繳納罰鍰，依財務罰鍰給獎分配辦法規定，被告
    尚不得核發系爭獎金，且被告亦就系爭執行命令並未合法送達訴外人吳南波而是
    否生效一事，於九十二年十月二十二日函請執行法院告知處理方式，嗣於同年十
    一月七日經函復可依執行命令辦理，被告隨即於同年月二十日函通知原告領取獎
    金，原告亦於二十五日具領完結，是被告對於系爭檢舉獎金之領取，均依法處置
    ，並無遲延給付，原告主張被告應負遲延責任為無理由等語，以為置辯。
三、原告主張其持對訴外人吳南波二百九十萬元票款債權之執行名義，聲請就訴外人
    吳南波對被告之系爭獎金債權強制執行，惟遭被告聲明異議並拒絕給付系爭獎金
    予原告，並遲至九十二年十一月二十五日始給付系爭獎金予原告等事實，業據原
    告提出本院九十二年度民執善字第一八六九一號執行命令、九十二年六月九日民
    事執行處函及附件聲明異議狀各一份為證，經本院調取本院九十二年度執善字第
    一八六九二號民事執行卷宗核閱無誤，且為被告所不爭執，固可信為真正。惟按
    收取命令性質上，僅係授與債權人得以自己名義，收取債務人對第三人之債權，
    並未於債權人與第三人間創設新的債權債務關係，故執行債權人依強制執行法第
    一百二十條第二項提起收取訴訟時，不得請求第三人直接給付予執行債權人，僅
    得請求第三人向執行債務人為給付，並由執行債權人代為受領之，是收取訴訟僅
    係第三人所為對執行債務人之給付，第三人與執行債權人間並無因此發生新債權
    債務關係，故而第三人並不因收取訴訟而對執行債權人負擔債之關係所生之給付
    遲延責任。本件原告自承其係以對訴外人吳南波之票據債權聲請強制執行，並經
    本院民事執行處對被告核發九十二年度執善字第一八六九二號扣押及收取命令，
    揭諸上開說明，本院民事執行處所核發之扣押及收取命令並未另行創設兩造新的
    債權債務關係，被告即無因給付遲延而對原告負擔給付遲延利息之責任。故原告
    主張被告應負給付遲延責任，請求被告給付扣押及收取命令所及債權額三百萬元
    自起訴狀繕本送達翌日即九十二年九月一日起至同年十一月二十日止之遲延利息
    等語，即屬無據。
四、綜上所述，本件扣押及收取命命，並無創設兩造間新債權債務關係，被告就系爭
    獎金債權於九十二年十一月二十五日所為給付，對原告並無負擔債之關係所生之
    給付遲延利息之責任，從而，原告主張被告遲延給付，請求被告給付扣押及收取
    命令所及債權額三百萬元自起訴狀繕本送達翌日即九十二年九月一日起至同年十
    一月二十日止之遲延利息等語，為無理由，應予駁回。又本件原告受敗訴判決，
    其假執行之聲請即失所依據，應併予駁回。
據上論結，本件原告之訴為無理由，依民事訴訟法第第七十八條，判決如主文。
中　　　華　　　民　　　國　　九十三　　年　　　二　　　月　　二十七　　日
                                    臺灣臺中地方法院民事第四庭
~B    審判長法  官　張恩賜
~B　    　　法  官　許秀芬
~B　　    　法  官　戴博誠
右為正本係照原本作成
如對本判決上訴，須於判決送達後廿日內向本院提出上訴狀
中　　　華　　　民　　　國　　九十三　　年　　　二　　　月　　二十七　　日
~B　　　法院書記官　蔡秀珍
